臺灣板橋地方法院刑事判決　　　　　 93年度交簡上字第107號
上　訴　人　臺灣板橋地方法院檢察署檢察官
上　訴　人
即?被?告?甲○○
上列上訴人等因被告甲○○過失傷害案件，不服本院93年度交簡
字第347 號，中華民國93年8 月31日第一審判決（聲請簡易判決
處刑案號：93年度偵字第2549號）提起上訴，本院管轄之第二審
合議庭判決如下：
　　主?文
原判決撤銷。
甲○○因過失傷害人，處有期徒刑參月，如易科罰金，以參佰元
折算壹日。
　　事?實
一、甲○○於民國（下同）92年11月16日下午2 時許，駕駛車號
　　8T－7788號自小客車，由臺北縣大漢橋下沿臺北縣板橋市○○路最內側車道往中和市方向行駛，行駛至同縣市○○路○
　　段119 巷口時（同向4 車道），原應注意駕駛汽車應遵守道
　　路交通標線即應注意上開路段內側2 車道標線為左轉迴轉道
　　（雙白實線），而依當時情形，又無不能注意之情事，竟疏
　　於注意，於通過上開路口時，在最內側迴轉專用道內，未依
　　標線行車，直行違規穿越路口車道雙白實線，適有丙○○○
　　騎乘車牌號碼RIZ-022 號輕機車後搭載乙○○○，亦沿民生
　　路往中和方向行駛至上開路口時欲迴轉往三重方向行駛，亦
　　應注意機器腳踏車行駛於同向3 車道以上道路，應以2 段方
　　式進行左轉彎，且依當時情形並無不能注意之情事，竟疏未
　　注意以2 段方式進行左轉彎即逕行左轉，致甲○○所駕駛之
　　上開自小客車右前側車身與丙○○○所騎乘之上開輕機車左
　　側車頭互撞，丙○○○、乙○○○因而人車倒地，造成丙○○○受有外傷性腦內出血之傷害，乙○○○受有左手第五掌
　　骨骨折、左膝前十字韌帶扯裂性骨折、左踝裂傷之傷害。甲○○肇事後於犯罪未被有偵查權之機關或公務員發覺前，即
　　委請路人以電話報警，表明肇事人姓名、地點，請警方處理
　　，並於警察到場處理時表明係肇事者而接受調查裁判。
二、案經丙○○○、乙○○○訴由臺北縣政府警察局海山分局報
　　請臺灣板橋地方法院檢察署檢察官偵查起訴。
　　理　由
一、訊據被告甲○○矢口否認有何過失犯行，辯稱：是對方（指
　　告訴人丙○○○騎乘機車後載告訴人乙○○○）沒有2 段式
　　左轉，伊沒有過失，伊有遵守交通規則，當時是綠燈，伊是
　　依據信賴原則，跟著前車行進，伊沒有注意到路上是否有雙
　　白實線，雙白實線是間隔車道，伊是直行，沒有轉彎，道路
　　上也沒有表示不可以直行云云。
二、經查：
（一）上開事實，業據告訴人即被害人丙○○○、乙○○○分別
　　　於警訊時和偵查中指訴綦詳，並有警繪之道路交通事故現
　　　場圖1 件、臺北縣政府警察局海山分局交通分隊A2類道路
　　　交通事故調查報告表1 件、道路交通事故調查報告表（一
　　　）（二）各1 件、車籍作業系統- 查詢認可資料2 件、亞
　　　東紀念醫院診斷證明書2 件、臺北縣政府警察局舉發違反
　　　道路交通管理事件通知單2 件、車禍現場暨車損照片共16
　　　幀各在卷可資佐證（附於臺灣板橋地方法院檢察署93年度
　　　核退字第767 號偵查卷宗第11至14頁和第16至29頁）。
（二）按「標線依其形態原則上分類如下：一、線條以實線或虛
　　　線標繪於路面或緣石上，用以管制交通者，原則上區分如
　　　左：（七）雙白實線設於路段中，用以分隔同向車道，並
　　　禁止變換車道。」，道路交通標誌標線號誌設置規則第14
　　　9 條定有明文。被告自承伊當時行駛在內側迴轉道上要直
　　　行乙情（見本院93年度簡字第347 號卷宗93年5 月27日訊
　　　問筆錄第3 頁）；而依前揭道路交通事故現場圖及車禍現
　　　場照片觀之，被告行經之內側車道右側路面，係劃有雙白
　　　實線之標線，且該標線延伸往左迴轉，顯見車輛行駛該車
　　　道至臺北縣板橋市○○路○ 段119 巷路口時，僅得沿路口
　　　雙白實線左轉，而不得違規穿越雙白實線而直行。本件車
　　　禍應係被告任意違規穿越路口之雙白實線直行，且告訴人
　　　丙○○○亦未依規定兩段式左轉，導致雙方發生碰撞，是
　　　雙方均有過失，應堪認定。雖告訴人丙○○○未依規定兩
　　　段式左轉，對於本件車禍之發生與有過失，惟此亦不能據
　　　此解免被告之過失罪責。況本件車禍業經臺灣省臺北縣區
　　　車輛行車事故鑑定委員會鑑定意見：甲○○駕駛自小客車
　　　，與丙○○○駕駛輕機車，未依規定車道行駛，同為肇事
　　　原因，此有該會93年3 月26日北鑑字第930028號函所附之
　　　鑑定意見書1 件在卷可參（見同上署93年度偵字第2549號
　　　偵查卷宗第15、16頁）。
（三）被告如不違規穿越雙白實線而直行，而係依循雙白實線之
　　　標線左轉，當不致與告訴人之機車發生碰撞，造成告訴人
　　　丙○○○、乙○○○2 人因而人車倒地成傷。且告訴人丙○○○、乙○○○2 人確因本件車禍受有事實欄所述之傷
　　　害，有前揭亞東紀念醫院出具之診斷證明書計2 件在卷可
　　　憑。是被告之過失犯行與告訴人等所受之傷害間，顯有相
　　　當之因果關係。故被告上開辯詞，自非可取，被告未依標
　　　線行車而肇致車禍，顯有過失，至為明確。本件事證明確
　　　，被告犯行，洵堪認定，應予依法論科。
三、核被告所為，係犯刑法第284 條第1 項前段之過失傷害罪。
　　被告以一過失行為致使被害人丙○○○、乙○○○2 人受傷
　　，為想像競合犯，應從一過失傷害行為論處。又被告肇事後
　　於犯罪未被有偵查權之機關或公務員發覺前，即委請路人以
　　電話報警，表明肇事人姓名、地點，請警方處理，並於警察
　　到場處理時表明係肇事者而自首，願接受裁判乙節，有臺北
　　縣政府警察局海山分局檢送之被告交通事故自首報案資料1
　　份為據（附於本院卷宗第45、46頁），經核與自首之規定相
　　符，應依刑法第62條前段之規定，減輕其刑。
四、原審判決予以被告論罪科刑，固非無見；惟查，原審判決疏
　　未論及被告違規穿越雙白實線直行之未依標線行駛之過失，
　　認事尚有未洽；公訴人認原審量刑過輕，據以提起上訴，自
　　屬有據。被告上訴意旨，否認有過失，雖無理由，惟原審既
　　有上開瑕疵且未引用刑法第55條想像競合犯之規定，自應由
　　本院將原判決撤銷改判。爰審酌被告於本件車禍事故之過失
　　程度，被害人所受傷害之情形，被告迄今仍未與告訴人2 人
　　達成民事和解並賠償損害等一切情狀，量處如主文所示之刑
    ，並諭知易科罰金之折算標準。
據上論斷，應依刑事訴訟法第452 條、第455 條之1 第1 項、第
3 項、第369 條第1 項前段、第364 條、第299 條第1 項前段，
刑法第284 條第1 項前段、第55條、第62條前段、第41條第1 項
前段，罰金罰鍰提高標準條例第1 條前段、第2 條，判決如主文
。
本案經檢察官孫治平到庭執行職務。
中　　華　　民　　國　　94　　年　　7 　　月　　27　　日
                  刑事第十五庭  審判長法  官  高  玉  舜
                                      法　官  吳  幸  娥
                                      法  官  陳  靜  茹
以上正本證明與原本無異
本件不得上訴。
                                      書記官　廖  美  紅
中　　華　　民　　國　　94　　年　　7 　　月　　29　　日
附錄本案論罪科刑法條全文
刑法第284 條
因過失傷害人者，處六月以下有期徒刑、拘役或五百元以下罰金
，致重傷者，處一年以下有期徒刑、拘役或五百元以下罰金。
從事業務之人，因業務上之過失傷害人者，處一年以下有期徒刑
、拘役或一千元以下罰金，致重傷者，處三年以下有期徒刑、拘
役或二千元以下罰金。
